【裁判字號】    97,上易,524
【裁判日期】    970507
【裁判案由】    詐欺
【裁判全文】
臺灣高等法院臺中分院刑事判決         97年度上易字第524號
上  訴  人
即  被  告  丙○○
上列上訴人因詐欺案件，不服臺灣臺中地方法院96年度易字第42
56號中華民國96年11月22日第一審判決（起訴案號：臺灣臺中地
方法院檢察署96年度偵字第12313號），提起上訴，本院判決如
下：
    主  文
上訴駁回。
丙○○緩刑參年，並應依附件和解筆錄所示內容，履行約定。
    事  實
一、乙○○（業據原審法院依詐欺罪判刑確定）與甲○○原同在
    臺北任職，乙○○得知患有重度肢障之甲○○自臺北返回臺
    中巿獨居，認有機可乘，遂於民國九十五年一月十七日起，
    假意對甲○○展開追求，誆稱要照顧甲○○之生活及與甲○○結婚等語，甲○○信以為真，便於九十五年二月中旬起至
    同年六月間止，在其臺中市○○路○段九十五號九樓之九住
    處與乙○○同居。同居期間之九十五年二月底、三月初，乙○○復與丙○○共同基於意圖為自己不法所有之犯意聯絡，
    向甲○○佯稱可以共同經營放款借貸之投資生意，由甲○○
    提供資金，乙○○及丙○○負責對外放款，以賺取利息，致
    甲○○陷於錯誤，而於九十五年三月三日，在其上開住處，
    分別交付乙○○、丙○○各新臺幣（下同）十萬元，然乙○○、丙○○於各取得十萬元後，實際上並未從事放貸借款，
    而將該現金花用殆盡。嗣甲○○見乙○○、丙○○並無從事
    放款借貸事宜，更無所謂賺取利息之情，且經追討無著，始
    知受騙。
二、案經甲○○訴由臺灣臺中地方法院檢察署檢察官偵查起訴。
    理  由
一、訊據被告丙○○坦承向被害人甲○○拿取十萬元且未清償之
    事實，雖矢口否認有何詐欺取財之犯行，辯稱：經營放款投
    資業務係告訴人之提議，其後某日伊至被害人住處，告訴人
    交付伊十萬元，伊即言明由伊個人向告訴人借貸，分二十四
    期，每期五千元攤還，交款時另有保險業務員丁○○在場云
    云。
二、本院查：
  (一)上開犯罪事實，業據被害人甲○○於偵查中及原審審理時，
    以證人身分證述屬實，參酌：I被告丙○○於偵查中供稱：
    「當時是說要投資，到現在都還在研議」「當時我向他借十
    萬元來投資」「投資尚在研議，甲○○先拿十萬元給我，目
    前投資案還在研議，錢已花完了」等語；II證人丁○○於本
    院審理時證稱：伊原先與原審共同被告乙○○均從事計程車
    工作，被害人因了解計程車司機常因經濟上需要向外借款，
    背負高額利息，大家確曾商量，由被害人出資，從事放款予
    計程車司機，收取較低利息，同時增加收入，但是伊後來沒
    有參加；至於被害人交錢予被告及彼此約定之內容伊不清楚
    等語。顯見被告於向被害人拿取上開十萬元時，確係以投資
    放款業務名義為之。
  (二)被告佯以「投資放款業務」為由，向被害人取得十萬元，然
    實際上根本未有何從事放款業務之行為，卻將該款項花用殆
    盡，是所稱之「投資放款業務」云云，顯係詐術，且其亦有
    為自己不法所有之意圖。而被告丙○○所舉證人丁○○亦無
    法證明被告與被害人間係屬借貸關係，且自九十五年三月三
    日各取得十萬元迄今，已逾二年以上之時間，竟僅清償二千
    元之利息，顯見被告辯稱與甲○○間係屬借貸之法律關係云
    云，並不足採。
  (三)綜上所述，被告確係以投資放款業務為詐術，而向被害人詐
    取十萬元，其所為辯解係事後卸責之詞，不足採信，事證明
    確，被告之犯行堪以認定。
三、查刑法業以中華民國九十四年二月二日總統令修正公布，並
    自九十五年七月一日施行。被告行為後，其應適用之相關法
    律已有變更，茲就與本案適用有關之條文，比較說明如下：
  (一)法定刑中罰金刑部分：
    刑法第33條第5款業經修正公布，修正後刑法第33條第5款規
    定「罰金：新臺幣一千元以上，以百元計算之」，與修正前
    刑法第33條第5款規定「罰金：（銀元）一元以上」不同。
    比較新舊法結果，以修正前即行為時法較有利於被告，故依
    刑法第2條第1項前段規定，本案關於刑法第339條第1項之法
    定刑罰金部分，自應適用行為時之法律即修正前刑法第33
    條第5款規定決定其罰金部分之法定刑。
  (二)法定刑中罰金刑提高標準部分：
    被告行為後，刑法施行法第一條之一於95年6月14日經以華
    總一義字第09500085181號令修正公布增訂。修正增訂之刑
    法施行法第一條之一規定「中華民國九十四年一月七日刑法
    修正施行後（按指九十五年七月一日），刑法分則編所定罰
    金之貨幣單位為新台幣。九十四年一月七日刑法修正時，刑
    法分則編未修正之條文定有罰金刑者，自九十四年一月七日
    刑法修正施行後，就其所定數額提高為三十倍。但七十二年
    六月二十六日到九十四年一月七日新增或修正之條文，就其
    所定數額提高為三倍」。而本件被告所犯上開規定有罰金刑
    ，且為刑法分則編未修正之條文而定有罰金刑者；於刑法施
    行法第一條之一修正增訂前，其貨幣單位為銀元，罰金刑之
    提高標準應適用罰金罰鍰提高標準條例第一條之規定「依法
    律應處罰金、罰鍰者，就其原定數額得提高為2倍至10倍。
    」而再依現行法規所定貨幣單位折算新臺幣條例第二條規定
    「現行法規所定金額之貨幣單位為圓、銀元或元者，以新臺
    幣元之三倍折算之」，比較新舊法適用之結果，其關於法定
    刑為罰金部分之提高標準，新舊法均無不利之情形，故依刑
    法第二條第一項前段規定，本案關於刑法第339條第1項之法
    定刑罰金提高標準部分，自應適用行為時之法律即罰金罰鍰
    提高標準條例第1條之規定。
  (三)易科罰金折算標準部分：
    修正公布施行之刑法第41條第1項前段則規定：「犯最重本
    刑為五年以下有期徒刑以下之刑之罪，而受六個月以下有期
    徒刑或拘役之宣告者，得以新臺幣一千元、二千元或三千元
    折算一日，易科罰金。」比較修正前後之易科罰金折算標準
    ，以95年7月1日修正公布施行前之規定，較有利於被告，則
    應依刑法第2條第1項前段，適用修正前刑法第41條第1項前
    段規定，定其折算標準。
四、核被告丙○○所為，係犯刑法第339條第1項之詐欺取財罪。
    被告與乙○○二人間，有犯意聯絡及行為分擔，均為共同正
    犯。原審因而適用刑事訴訟法第299條第1前段，刑法第2條
    第1項前段、第28條、第339條第1項、修正前刑法第41條第1
    項前段，刑法施行法第1條之1第2項，中華民國九十六年罪
    犯減刑條例第2條第1項第3款、第7條、第9條，修正前罰金
    罰鍰提高標準條例第2條等規定，並審酌被告犯罪之動機、
    目的、手段、其等品行及智識程度、犯罪所生之損害、被告
    丙○○之情節較共犯乙○○為輕、及被告犯罪後之態度等一
    切情狀，量處及減處如原審判決主文所示之刑，並就減得之
    刑依修正前刑法第41條第1項前段之規定諭知易科罰金之折
    算標準，其認事用法核無違誤，量刑亦屬允當，上訴意旨猶
    執陳詞否認犯罪，其上訴為無理由，應予駁回。復查，被告
    未曾因故意犯罪而受有期徒刑以上刑之宣告，有臺灣高等法
    院被告前案紀錄表附卷可查，被告既已於本院審理期間與被
    害人達成和解，其內容詳如附件和解筆錄所示，經此教訓，
    當知警惕，應無再犯之虞，爰併宣告緩刑3年。本院斟酌全
    案情節，命被告依附件和解筆錄所示內容，履行和解約定，
    被告如有違反且情節重大者，依刑法第75條之1第1第4款之
    規定，撤銷緩刑宣告，執行宣告刑。
五、據上論斷，應依刑事訴訟法第368條，刑法第74條第1項第1
    款、第2項第3款、第3項，判決如主文。
本案經檢察官戊○○到庭執行職務。
中    華    民    國    97    年    5    月    7     日
            刑事第四庭    審判長法  官  洪  耀  宗
                                法  官  江  德  千
                                法  官  劉  登  俊
上列正本證明與原本無異。
不得上訴。
                                書記官  粘  銘  環
中    華    民    國    97    年    5    月    7     日


司法院資訊處製作；財團法人民間司法改革基金會備份。
